臺灣高等法院刑事判決　　　　　　　　　　　　　　九十年度上易字第三五七六號
　　上　訴　人　丙○○
　　即　被　告
右上訴人因背信等案件，不服臺灣板橋地方法院九十年度易字第一五九三號，中華民
國九十年八月十六日第一審判決（起訴案號：臺灣板橋地方法院檢察署九十年度偵字
第一二三四號），提起上訴，本院判決如左：
    主  文
原判決關於背信部分撤銷。
丙○○意圖為自己不法之所有，以詐術使人將本人之物交付，處有期徒刑陸月，如易
科罰金，以參佰元折算壹日。
    事  實
一、丙○○於民國（下同）八十八年一月二十二日，在桃園縣復興鄉三民村一一七號
    觀音洞前，與甲○○閒聊之際，得知甲○○需款孔急，丙○○認有機可趁，竟萌
    為自己不法所有之意圖，向甲○○詐稱其欲向南部友人借款新台幣（下同）二百
    萬元支用，可由甲○○簽發支票，交其代為一併向他人調借現金週轉等語，致使
    甲○○因而陷於錯誤，隨即當場簽發如附表所示金額共二十萬元之支票二紙交付
    予丙○○，丙○○並表示同年月底可調得現款交予甲○○云云，惟丙○○詐得上
    開二紙支票後，並未持向他人調借現款，反於同年一、二月間，將附表編號一所
    示之支票在桃園縣大溪鎮○○路一九三巷二四號四樓交與甯宕、黃華夫婦，用
    以為清償其本身原先積欠甯宕、黃華夫婦之債務之用，另將附表編號二所示之
    支票在台北縣林口鄉交付其弟乙○○，亦作為清償其積欠乙○○款項之用，甲○○於約定日後屢向丙○○催款及索回支票，丙○○均藉詞拖延，嗣該二紙支票屆
    期後分別經黃華、乙○○提示均未獲兌現，經黃華瑛持前開支票向甲○○追償
    ，由甲○○支付十萬元與甯宕、黃華夫婦取回附表編號一之支票後，始悉受騙
    ，另經甲○○催討丙○○始向乙○○取回附表編號二之支票交還甲○○。
二、案經甲○○訴由桃園縣警察局大溪分局移請臺灣桃園地方法院檢察署檢察官呈請
    台灣高等法院檢察署檢察長核轉台灣板橋地方法院檢察署檢察官偵查起訴。
    理  由
一、被告乙○○未於最後審判期日到場，據其以前到場陳述對其以替告訴人甲○○調
    現為由而取得告訴人所簽發之二紙支票，及其將該二紙支票交付與甯宕、黃華
    夫婦及乙○○等事實固不諱言，惟矢口否認有詐欺犯行，辯稱其將支票交甯宕、
    黃華夫婦及乙○○係欲替告訴人調現，然甯岩夫妻並未交付款項，其並未將支
    票自行花用，且支票事後亦均經告訴人取回等語。惟查前揭事實，業據告訴人甲○○迭次指訴綦詳，如附表所示之支票二紙確係由被告交付與甯宕、黃華夫婦
    及乙○○，並由黃華瑛及乙○○分別提示遭退之事實，亦為被告供承不諱，並經
    甯宕、黃華及乙○○分別證述屬實，復有支票及退票理由單各二紙之影本及台
    北縣林口鄉農會九十年十一月九日北縣林農信字第七三九號函在卷可稽；又被告
    將前開二紙支票交付甯宕、黃華夫婦及乙○○均係用以清償其原先積欠之債務
    之用，而非調現之用等情，亦據證人甯宕、黃華及乙○○分別於偵查、原審、
    及本院審理時到庭證述綦詳（九十年度偵字第一二三四號卷第九十一頁反面、原
    審卷第四十二頁、本院卷第四十六頁），被告所辯顯然與事實不符；至於證人即
    被告之妻郭惠汶於原審中證稱：被告與黃華瑛原有金錢往來，不知被告為何自行
    前往處理，被告拿支票去時尚欠黃華瑛部分款項未還等語，亦顯然不足資為有利
    於被告之論據；被告既以可替告訴人代為向人調現為由而取得告訴人所簽發之支
    票，然取得支票後並未持向他人調現，反用以清償本身之債務，其當初即係基於
    為自己不法所有之意圖，施用詐術致使告訴人陷於錯誤而交付系爭支票，已屬明
    確，被告事後所辯無非卸飾之詞，不足採信；又附表編號一之支票係告訴人支付
    票款後始自甯宕、黃華夫婦處取回，業據甯宕、黃華供明在卷，並有甯岩出
    具之證明書影本可按，而附表編號二之支票退票後雖由被告交還告訴人，惟此僅
    為被告詐得支票犯罪成立後之問題，自均與被告之犯行無礙；綜上所述，本案事
    證明確，被告之犯行應堪認定。
二、核被告所為，係犯刑法第三百三十九條第一項之罪。原判決對被告論科，固非全
    然無見，惟被告所犯係刑法第三百三十九條第一項詐欺取財罪，檢察官亦係以詐
    欺罪嫌起訴，乃原判決未就全案犯罪情節綜合判斷，遽將被告詐得附表編號一支
    票部分之犯行變更起訴法條改按背信罪論擬，並以被告詐得附表編號二支票部分
    之犯行認為不成立犯罪，自有未當；被告提起上訴否認犯罪固無理由，惟原判決
    既有可議，仍應由本院將原判決關於背信部分撤銷改判。爰審酌被告犯罪之動機
    、目的、手段、及其品性、生活狀況、智識程度、犯罪所生之損害、及犯罪後雖
    多次諉稱願與告訴人和解，然迄今仍未與告訴人和解賠償其損害，態度不佳等一
    切情狀，量處如主文第二項所示之刑，以示懲戒。被告行為後刑法第四十一條已
    於九十年一月十二日修正公布生效，將原定須犯最重本刑為三年以下有期徒刑以
    下之刑之罪，而受六月以下有期徒刑或拘役之宣告，始得易科罰金之規定，修正
    為犯最重本刑為五年以下有期徒刑以下之刑之罪，而受六月以下有期徒刑或拘役
    之宣告者，均得易科罰金，被告所犯之詐欺罪，為最重本刑五年以下有期徒刑之
    罪，被告所受之宣告刑為有期徒刑六月，依修正後之現行規定，已合於易科罰金
    之情形，相比較之下，自以適用修正後之規定有利於被告，爰併依法諭知易科罰
    金折算標準。
四、本案雖係由被告上訴，但原判決適用法條已有不當，復未就被告詐得附表編號二
    支票部分之犯行一併審酌，本院判決之犯罪事實已較原判決認定之犯罪事實擴張
    ，依刑事訴訟法第三百七十條但書規定，自不受該條前段規定之限制，併此指明
    。
據上論斷，應依刑事訴訟法第三百六十九條第一項前段、第三百六十四條、第二百九
十九條第一項前段、刑法第三百三十九條第一項、第二條第一項前段、第四十一條第
一項前段、罰金罰鍰提高標準條例第一條前段、第二條，判決如主文。
本案經檢察官賴俊雄到庭執行職務。
中      華      民      國    九十一    年      一      月    二十九    日
                              臺灣高等法院刑事第二十三庭
                                  審判長法  官 黃  瑞  華
                                        法  官 雷  雯  華
                                        法  官 宋      祺
右正本證明與原本無異。
不得上訴。
                                        書記官 蔡  慧  娟
中      華      民      國    九十一    年      一      月    三十一    日
附錄：本判決論罪科刑法條全文
      刑法第三百三十九條第一項
意圖為自己或第三人不法之所有，以詐術使人將本人或第三人之物交付者，處五年以
下有期徒刑、拘役或科或併科一千元以下罰金。
  附表
┌──┬────┬───────┬─────┬─────────────┐
│編號│發票日  │面額（新台幣）│票   號   │付  款  人                │
├──┼────┼───────┼─────┼─────────────┤
│一  │88.03.24│十萬元        │AA304041  │新竹區中小企業銀行瑞豐分行│
├──┼────┼───────┼─────┼─────────────┤
│二  │88.03.31│十萬元        │AA0000000 │同右                      │
└──┴────┴───────┴─────┴─────────────┘
